臺灣雲林地方法院民事判決
110年度訴字第596號
原      告  黃宷甄  
訴訟代理人  吳啟勳律師
被      告  林白霜  


            林遠賀  


上列當事人間請求拆屋還地事件，本院於民國111年6月9日言詞
辯論終結，判決如下：
    主      文
一、被告林白霜應將坐落雲林縣○○鄉○○段○○○○○○地號土地上如雲
    林縣斗六地政事務所民國一一一年五月三十日土地複丈成果
    圖（下稱附圖）所示編號Ｄ部分面積一七平方公尺之磚造瓦
    頂及鐵架造舊式平房及鐵皮屋拆除，並將上開土地返還原告
    。
二、被告林遠賀應將坐落雲林縣○○鄉○○段○○○○○○地號土地上如附
    圖所示編號Ａ部分面積七平方公尺之磚造瓦頂舊式平房，及
    坐落同段三七九之三四地號土地上如附圖所示編號Ｂ部分面
    積一六平方公尺之磚造瓦頂舊式平房，及坐落同段三七九之
    一七二地號土地上如附圖所示編號Ｃ部分面積二平方公尺之
    磚造瓦頂舊式平房拆除，並將上開土地返還原告。
三、訴訟費用由被告林白霜負擔十分之六，由被告林遠賀負擔十
    分之四。
四、本判決於原告分別以新臺幣壹拾參萬玖仟元、玖萬肆仟元為
    被告林白霜、林遠賀供擔保後，得為假執行。但被告林白霜
    、林遠賀如分別以新臺幣肆拾壹萬肆仟捌佰元、貳拾捌萬元
    為原告預供擔保後，得免為假執行。
    事實及理由
一、原告主張：坐落雲林縣莿桐鄉莿桐段379-34、379-35、379-
    55、379-172地號土地（下稱379-34、379-35、379-55、379
    -172地號土地，上開4筆土地以下合稱系爭土地）為原告所
    有，被告林白霜無正當使用權源竟無權占用379-55地號土地
    ，被告林遠賀無正當使用權源亦無權占用379-34、379-35、
    379-172地號土地，經原告要求拆除未果，為此依據民法第7
    67條第1項前段、中段之規定，請求被告拆屋還地，並聲明
    ：如主文第一、二項所示；原告願供擔保請准宣告假執行。
二、被告則辯以：
　㈠雲林縣斗六地政事務所民國111年5月30日土地複丈成果圖（
    下稱附圖）所示編號A、B、C、D建物（下稱系爭建物）是證
    人即被告之胞兄林籍承於79年間向訴外人即系爭土地所有人
    高天賜購買，當時被告二人均與證人林籍承同居共同生活，
    故證人林籍承將坐落於379-55及同段379-54地號土地上之未
    保存登記建物分配給被告林白霜居住，被告林白霜於80年5
    月16日辦妥建物第一次登記，坐落於379-35、379-34、379-
    172地號土地上之未保存登記建物則分配給被告林遠賀居住
    。之後系爭土地經高天賜分割移轉登記給訴外人即高天賜之
    兒子高明哲，高明哲再將系爭土地出售給原告。
　㈡系爭建物與系爭土地之前既均為高天賜所有，高天賜將系爭
    建物出售給證人林籍承，證人林籍承分配給被告二人居住，
    系爭土地也是由高天賜移轉登記給其子高明哲，高明哲再將
    系爭土地出售給原告，依最高法院48年度台上字第1457號判
    決意旨，應推斷土地承買人默許房屋承買人繼續使用土地，
    故原告之請求應無理由。
　㈢並聲明：原告之訴及假執行之聲請均駁回；如受不利之判決
    ，被告願供擔保請准宣告免為假執行。
三、兩造不爭執之事實及本件之爭點：
　㈠兩造不爭執之事實：
　　⒈系爭土地原來都是高天賜於78年9月25日因交換而取得所有
      權，於107年7月11日由高明哲因分割繼承而取得系爭土地
      所有權，再於110年11月4日由原告因買賣而取得系爭土地
      所有權。
　　⒉門牌號碼雲林縣○○鄉○○村○○路00號房屋（稅籍編號0000000
      0000，下稱中山路58號房屋）為未辦理保存登記之建物，
      該建物占用379-35地號土地7平方公尺，占用379-34地號
      土地16平方公尺，占用379-172地號土地2平方公尺。
　　⒊門牌號碼雲林縣○○鄉○○村○○路00號房屋（稅籍編號0000000
      0000，下稱中山路60號房屋）原為未辦理保存登記之建物
      ，由被告林白霜於80年6月8日辦理所有權第一次登記，建
      號為雲林縣○○鄉○○段000號（下稱562建號建物），該建物
      占用379-55地號土地17平方公尺。
  ㈡本件的爭點：
    ⒈中山路58號房屋之事實上處分權人為被告林遠賀或證人林
      籍承？
    ⒉中山路60號房屋為被告林白霜所有或證人林籍承所有？
    ⒊本件是否有民法第425條之1「土地及其土地上之房屋同屬
      一人所有」規定之適用？
    ⒋原告依據民法第767條第1項前段、中段之規定，請求被告
      林白霜應將坐落379-55地號土地上如附圖所示編號D之建
      物拆除，並將占用之土地返還原告，是否有理由？　
    ⒌原告依據民法第767條第1項前段、中段之規定，請求被告
      林遠賀應將坐落379-35、379-34、379-172地號土地上如
      附圖所示編號A、B、C之建物拆除，並將占用之土地返還
      原告，是否有理由？
四、本院之判斷：
  ㈠中山路58號房屋之事實上處分權人為被告林遠賀，中山路60
    號房屋之所有權人為被告林白霜：
　　⒈被告林遠賀雖辯稱中山路58號房屋是證人林籍承於79年間
      向高天賜購買，因當時其與證人林籍承共同生活，所以證
      人林籍承將該房屋分配給被告林遠賀居住，中山路58號房
      屋之事實上處分權人為證人林籍承等語。惟查，被告林遠
      賀於本院111年2月9日履勘現場時已陳述：中山路58號房
      屋為超過百年的舊有建物，不是我興建的，是我買賣而取
      得的，履勘筆錄的現場照片所示編號A建物（即附圖所示
      編號A、B、C建物）目前無人居住，編號B建物我有整修過
      ，現在是我在居住使用等語（見本院卷第49-50、61-64頁
      ）。且由雲林縣稅務局111年2月15日雲稅房字第11100544
      49號函檢送之中山路58號房屋之稅籍證明書及111年4月22
      日雲稅房字第1110061865號函檢送之房屋稅歷次納稅義務
      人顯示（見本院卷第91、93、175、177頁），中山路58號
      房屋由訴外人高應寬於61年原始設籍，由被告林遠賀於76
      年8月3日買賣取得，與被告林遠賀於本院履勘現場時陳述
      之內容相吻合，足認中山路58號房屋之事實上處分權人應
      是被告林遠賀，被告林遠賀辯稱證人林籍承才是中山路58
      號房屋之事實上處分權人，為不足採。
　　⒉被告林白霜雖辯稱中山路60號房屋是證人林籍承於79年間
      向高天賜購買，因當時其與證人林籍承共同生活，所以證
      人林籍承將該房屋分配給被告林白霜居住，被告林白霜於
      80年5月16日辦妥建物第一次登記，中山路60號房屋之處
      分權人為證人林籍承等語。惟查，被告林白霜於本院111
      年2月9日履勘現場時已自承中山路60號房屋為其所有（見
      本院卷第50頁），且由雲林縣稅務局111年2月15日雲稅房
      字第1110054449號函檢送之中山路60號房屋之稅籍證明書
      及111年4月22日雲稅房字第1110061865號函檢送之房屋稅
      歷次納稅義務人顯示（見本院卷第91、97、175、177頁）
      ，中山路60號房屋由訴外人高天豹於57年原始設籍，由訴
      外人墜瓊花於74年11月30日買賣取得，76年2月20日又由
      高天豹買賣取得，76年8月26日再由被告林白霜買賣取得
      ，79年5月8日由訴外人顏玉梨買賣取得，最後再由被告林
      白霜於79年12月21日買賣取得，與被告林白霜上開陳述相
      符。再者，由雲林縣斗六地政事務所111年5月4日斗地一
      字第1110003524號函檢送之562建號建物登記謄本所示（
      見本院卷第181、190頁），中山路60號房屋是由被告林白
      霜於80年6月8日辦理所有權第一次登記，所以中山路60號
      房屋目前的所有人為被告林白霜，亦甚明確，被告林白霜
      辯稱中山路60號房屋之處分權人為證人林籍承，與上開書
      證所載相違，自不足採。
  ㈡本件並無民法第425條之1規定之適用：
　　⒈系爭土地原來都是高天賜於78年9月25日因交換而取得所有
      權，於107年7月11日由高明哲因分割繼承而取得系爭土地
      所有權，再於110年11月4日由原告因買賣而取得系爭土地
      所有權，為兩造所不爭執，並有雲林縣斗六地政事務所11
      1年2月17日斗地一字第1110001624號函檢送之系爭土地登
      記簿及異動索引查詢資料在卷可明（見本院卷第75-89頁
      ）。
　　⒉證人林籍承於111年6月9日雖到院證稱：中山路58號、60號
      房屋是我向高天賜購買的，購買的時間已經忘記了，我們
      沒有簽訂書面契約，我把錢給他，他將土地登記給我，買
      賣的標的有包括土地上的舊建物等語（見本院卷第228-22
      9頁），然依雲林縣稅務局檢送之前開房屋稅籍證明書及
      房屋稅歷次納稅義務人資料顯示，中山路58號房屋於61年
      由高應寬原始設籍，由被告林遠賀於76年8月3日買賣取得
      ，中山路60號房屋則由高天豹於57年原始設籍，被告林白
      霜分別於76年8月26日及79年12月21日向高天豹、顏玉梨
      買賣取得中山路60號房屋，與證人林籍承上開證述內容不
      一致。且證人林籍承僅空言陳稱其向高天賜購買中山路58
      號、60號房屋，並未提出其他證據佐證，是以本院認為證
      人林籍承之證詞，尚難憑信。
　　⒊綜上，本件並無任何證據足以證明系爭土地與其上之系爭
      建物均曾同屬於高天賜所有，故本件並無民法第425條之1
      規定之適用，亦堪認定。
　　⒋此外，被告復未證明其等有何占用系爭土地之法律權源，
      是原告主張被告林白霜、林遠賀無權占用其所有之系爭土
      地，應屬可信。
  ㈢按所有人對於無權占有或侵奪其所有物者，得請求返還之，
    對於妨害其所有權者，得請求除去之，民法第767條第1項前
    段、中段定有明文。又物之拆除，為事實上之處分行為，僅
    所有人或有事實上處分權之人，方有拆除之權限（最高法院
    102年度台上字第2053號判決意旨參照）。經查，中山路58
    號房屋占用379-35、379-34、379-172地號土地如附圖所示
    編號A部分面積7平方公尺、編號B部分面積16平方公尺及編
    號C部分面積2平方公尺，中山路60號房屋占用379-55地號土
    地如附圖所示編號D部分面積17平方公尺，業經本院會同兩
    造及雲林縣斗六地政事務所測量員履勘測量屬實，有本院11
    1年2月9日勘驗筆錄、內政部國土測繪中心網路圖、現場照
    片及雲林縣斗六地政事務所111年5月31日斗地四字第111000
    4782號函檢送之土地複丈成果圖在卷可稽（見本院卷第49-6
    6、219-221頁）。從而，原告請求被告林白霜應將坐落379-
    55地號土地上如附圖所示編號D之建物拆除，並將占用之土
    地返還原告；請求被告林遠賀應將坐落379-35、379-34、37
    9-172地號土地上如附圖所示編號A、B、C之建物拆除，並將
    占用之土地返還原告，與前開規定相符，核屬有據。
五、綜上所述，原告依據民法第767條第1項前段、中段之規定，
    請求被告林白霜應將坐落379-55地號土地上如附圖所示編號
    D部分面積17平方公尺之磚造瓦頂及鐵架造舊式平房及鐵皮
    屋拆除，並將上開土地返還原告；被告林遠賀應將坐落379-
    35地號土地上如附圖所示編號A部分面積7平方公尺之磚造瓦
    頂舊式平房，及坐落同段379-34地號土地上如附圖所示編號
    B部分面積16平方公尺之磚造瓦頂舊式平房，及坐落同段379
    -172地號土地上如附圖所示編號C部分面積2平方公尺之磚造
    瓦頂舊式平房拆除，並將上開土地返還原告，均有理由，應
    予准許。
六、本件兩造均表示願意提供擔保，聲請宣告假執行或免為假執
    行，均與法律規定相符，所以斟酌後分別定相當的擔保金額
    併宣告之。
七、本件為判決之基礎已臻明確，兩造其餘之攻擊或防禦方法及
    證據，經本院斟酌後，認為均不足以影響本判決之結果，亦
    與本件爭點無涉，自無逐一詳予論駁之必要，併此說明。
八、訴訟費用負擔之依據：民事訴訟法第78條、第85條第1項但
    書。　　　　 
中　　華　　民　　國　　111 　年　　6 　　月　　23　　日
                  民事第二庭    法  官  蔡碧蓉

以上正本係照原本作成。
如對本判決上訴，須於判決送達後20日內向本院提出上訴狀（須
附繕本）。如委任律師提起上訴者，應一併繳納上訴審裁判費。
中　　華　　民　　國　　111 　年　　6 　　月　　23　　日
                                書記官　鄭蕉杏